【裁判字號】    95,訴,769
【裁判日期】    951030
【裁判案由】    毒品危害防制條例
【裁判全文】
臺灣高雄地方法院刑事判決               95年度訴字第769號
公  訴  人  臺灣高雄地方法院檢察署檢察官
被      告  乙○○
                    （現羈押於臺灣高雄看守所中）
上列被告因毒品危害防制條例案件，經檢察官提起公訴（95年度
毒偵字第1128號），及移請併案審理（95年度毒偵字第1582號、
第6188號），嗣因被告就被訴事實為有罪之陳述，經本院告知簡
式審判程序意旨，並聽取公訴人及被告之意見後，本院合議庭裁
定由受命法官獨任依簡式審判程序審理，判決如下：
    主  文
乙○○連續施用第一級毒品，累犯，處有期徒刑壹年肆月。扣案
之第一級毒品海洛因壹小包（淨重零點零參公克）、貳小包（合
計淨重零點參壹公克）沒收銷燬之；上開毒品之外包裝袋壹只、
貳只（重零點壹捌公克、零點陸肆公克）、注射針筒壹支，均沒
收之。
    事  實
一、乙○○前於民國88年間因施用毒品案件，經本院以88年度毒
    聲字第1101號裁定送勒戒處所觀察、勒戒後，認無繼續施用
    毒品之傾向，於88年3 月2 日執行完畢釋放，並由臺灣高雄
    地方法院檢察署檢察官以88年度偵字第4596號不起訴處分確
    定。復因施用毒品案件，經高雄地檢察署檢察官提起公訴並
    聲請強制戒治，強制戒治部分，經本院以90年度毒聲字第
    6741 號 裁定令入戒治處所施以強制戒治，於入所戒治期間
    經評定為合格，本院復以91年度毒聲字第1563號裁定停止強
    制戒治交付保護管束，於保護管束期間因違反保護管束應遵
    守事項情節重大，而經本院以91年度毒聲字第5359號撤銷停
    止戒治，令入戒治處所執行所餘強制戒治期間，於92年9 月
    25日執行完畢，起訴部分，經本院以90年度訴字第2851號分
    別判處有期徒刑1 年、8 月，定應執行刑1 年5 月確定，於
    92年10月1 日入監執行，於94年1 月10日因縮短刑期假釋出
    監，嗣於94年1 月30日因縮刑期滿未經撤銷視為執行完畢。
二、詎乙○○仍未戒除毒癮，明知海洛因係毒品危害防制條例第
    2 條第2 項第1 款所明定之第一級毒品，不得持有及施用，
    竟仍於上開強制戒治執行完畢釋後5 年內，基於施用第一級
    毒品海洛因之概括犯意，於94月8 月下旬某日起至95年6 月
    22日晚上10時許止，在高雄縣大寮鄉○○村○○路236巷8號
    、高雄縣大寮鄉○○村○○路121 號等處，以將海洛因摻水
    稀釋放入注射針筒後施打之方式，平均2 日施用1 次，連續
    施用第一級毒品海洛因多次。
三、嗣於95年1 月3 日下午1 時50分許，在高雄縣大寮鄉○○○
    路616 號加油站前，因形跡可疑為警查獲，並扣得第一級毒
    品海洛因1 小包（淨重0.03公克，空包裝重0.18公克）；又
    於95年2 月12日下午2 時50分許，在高雄縣大寮鄉○○路○
    段860 巷前，因交通違規，為警攔停盤查，當場扣得第一級
    毒品海洛因2 小包（合計淨重0.31公克，空包裝重0.64公克
    ），復於95年6 月24日晚上7 時20分，經警持本院搜索票，
    在高雄縣大寮鄉○○村○○路121 號搜索，為警查獲，並扣
    得注射針筒1 支，上開3 次經其同意為警採尿送驗後，均呈
    第一級毒品海洛因代謝後嗎啡之陽性反應，始悉上情。
四、案經高雄市政府警察局苓雅分局報請臺灣高雄地方法院檢察
    署檢察官偵查起訴及移送併案審理。
    理  由
一、按本件被告乙○○所犯係死刑、無期徒刑、最輕本刑為3 年
    以上有期徒刑以外之罪，其於準備程序就前揭被訴事實為有
    罪之陳述，經受命法官告知簡式審判程序之旨，並聽取其與
    公訴人之意見後，本院認無不得或不宜改依簡式審判程序進
    行之處，爰依刑事訴訟法第273 條之1 第1 項、第284 條之
    1 ，裁定本件由受命法官獨任進行簡式審判程序，合先敘明
    。
二、上揭事實，業據被告於本院審理中坦承不諱，且其於95年1
    月3 日、95年2 月12日、95年6 月24日所採驗之尿液，經分
    別送往台灣檢驗科技股份有限公司、高雄市立凱旋醫院以GC
    /MS 方法（氣相層析/ 質譜法）檢驗，結果均確呈第一級毒
    品海洛因代謝後嗎啡之陽性反應，此有該醫院95年1 月16日
    檢體編號F-95004 號、95年2 月20日檢體編號F-95137 號濫
    用藥物尿液檢驗報告、該公司95年7 月12日報告編號KＺ0000
    00000000號濫用藥物尿液檢驗報告各1 紙在卷可憑（見95年
    度毒偵字第1128號卷第17頁、本院卷第36頁、高雄縣政府警
    察局林園分局高縣林警偵移字第0950001125號卷第6 頁）；
    另扣案之不明粉末共3 小包，經送往法務部調查局鑑定，結
    果均確含第一級毒品海洛因成分，此有該局95年3 月28日調
    科壹字第220022729 號、第000000000 號鑑定通知書各1 紙
    在卷可稽（見本院卷第21、40頁）。此外，復有注射針筒1
    支扣案可佐，足認被告上開自白確與事實相符，洵堪採為論
    罪科刑之依據。
三、被告前於88年間因施用毒品案件，經本院以88年度毒聲字第
    1101號裁定送勒戒處所觀察、勒戒後，認無繼續施用毒品之
    傾向，於88年3 月2 日執行完畢釋放，並由臺灣高雄地方法
    院檢察署檢察官以88年度偵字第4596號不起訴處分確定。復
    因施用毒品案件，經高雄地檢察署檢察官提起公訴並聲請強
    制戒治，強制戒治部分，經本院以90年度毒聲字第6741號裁
    定令入戒治處所施以強制戒治，於入所戒治期間經評定為合
    格，本院復以91年度毒聲字第1563號裁定停止強制戒治交付
    保護管束，於保護管束期間因違反保護管束應遵守事項情節
    重大，而經本院以91年度毒聲字第5359號撤銷停止戒治，令
    入戒治處所執行所餘強制戒治期間，於92年9 月25日執行完
    畢等情，有臺灣高等法院被告前案紀錄表、本院被告院內索
    引卡紀錄表、臺灣高雄地方法院檢察署刑案資料查註紀錄表
    、全國施用毒品案件紀錄表各1 份在卷可查，被告於觀察、
    勒戒執行完畢釋放後，5 年內再為本件施用毒品犯行，自應
    依法論罪科刑。是以本件事證明確，被告犯行堪以認定。
四、按海洛因係毒品危害防制條例第2 條第2 項第1 款所稱之第
    一級毒品，是被告施用海洛因之行為，係犯該條例第10條第
    1 項之施用第一級毒品罪。被告持有第一級毒品，嗣進而施
    用之，持有之低度行為應為施用之高度行為所吸收，不另論
    罪。被告多次施用第一級毒品海洛因之犯行，時間緊接，觸
    犯構成要件相同之罪名，顯係基於概括犯意反覆為之，為連
    續犯。惟按被告行為後，刑法第56條連續犯之規定，業於94
    年2 月2 日修正刪除，並於95年7 月1 日施行，雖非犯罪構
    成要件之變更，但顯已影響行為人刑罰之法律效果，自屬法
    律有變更。經比較新舊法之結果，新法對被告並非有利，自
    應依刑法第2 條第1 項之規定，適用修正前刑法第56條連續
    犯之規定，論以一罪，並加重其刑。又被告前有如事實欄所
    示犯罪科刑情形，有上開臺灣高等法院被告前案紀錄表在卷
    可按，其於有期徒刑執行完畢後，5 年內再犯本件有期徒刑
    以上之罪，不論依修正前、後刑法第47條之規定，均構成累
    犯，不因該條修正而有利或不利之情形，自不生新舊法比較
    之問題，應逕依修正前刑法第47條之規定論以累犯，加重其
    刑，並依法遞加之。另移送併辦部分（即高雄地檢署95年度
    毒偵字第1582號、第6188號）略以：被告於94年8 月間某日
    起至95年6 月22日晚上10時許，在高雄縣大寮鄉○○村○○
    路236 巷8 號、高雄縣大寮鄉○○村○○路121 號等處，以
    第一級毒品海洛因加水稀釋後，注射針筒注射左手臂血管之
    方式，連續施用第一級毒品海洛因多次之犯行部分，雖未經
    起訴，惟與起訴部分具有連續犯之裁判上一罪關係，為起訴
    效力所及，依審判不可分之原則，本院自應併予審究，附此
    敘明。
五、爰審酌被告施用毒品，足以戕害其身心，滋生其他犯罪，惡
    化治安，嚴重損及公益，且被告前已因施用毒品案件經觀察
    、勒戒及強制戒治，並經判刑確定入監執行，業如上述，本
    應徹底戒除毒癮，不料其竟仍繼續施用毒品，顯見其並無戒
    除毒害之決心，應有入監矯治之必要，不宜寬貸，惟考量其
    犯後坦承犯行，施用毒品乃自戕一己之身體健康，並具有病
    患性人格之特質，行為本身對社會所造成之危害並非直接、
    鉅大，及其生活狀況、施用毒品之次數等一切情狀，量處如
    主文所示之刑，以資懲儆。
六、末按，沒收係屬從刑，而從刑附屬於主刑，應依主刑所適用
    之法律（最高法院95年5 月23日第8 次刑事庭會議決議參照
    ）。扣案之第一級毒品海洛因1 小包（淨重0.03公克，空包
    裝重0.18公克）、2 小包（合計淨重0.31公克，空包裝重
    0.64 公 克），經送法務部調查局鑑驗結果，確含有第一級
    毒品海洛因成分，業如上述，因此，扣案之第一級毒品海洛
    因1 小包（淨重0.03公克）、2 小包（合計淨重0.31公克）
    ，不問屬於犯人與否，應依毒品危害防制條例第18條第1 項
    前段規定，沒收銷燬之；另其外包裝壹只、貳只，經送法務
    部調查局鑑驗結果之空包裝分別重0.18公克、0.64公克，並
    有法務部調查局95年3 月28日調科壹字第220022729 號、第
    000000000 號鑑定通知書在卷可徵，其係被告所有，且係供
    被告施用第一級毒品海洛因之用，應依修正前刑法第38條第
    1 項第2 款宣告沒收之。至於鑑驗耗用之上開第一級毒品海
    洛因既已滅失，自毋庸宣告沒收銷燬之。另扣案之注射針筒
    1 支，為被告所有，供施用第一級毒品海洛因所用之物，業
    據被告供明在卷（見本院卷第79頁），惟無證據證明係專供
    施用毒品使用，故非屬毒品危害防制條例第18條第1 項前段
    規定之專供施用毒品之器具，爰依修正前刑法第38條第1 項
    第2 款規定，宣告沒收之。又被告行為後，刑法第11條之規
    定，固亦有修正，但僅係將原條文第11條之內容：「本法總
    則於其他法令有刑罰之規定者，亦適用之。但其他法令有特
    別規定者，不在此限」，予以修正增加為「本法總則於其他
    法律有刑罰或保安處分之規定者，亦適用之。但其他法律有
    特別規定者，不在此限」而已，對被告並無有利與不利之問
    題，是依此次修正刑法第2 條第1 項前段之規定，仍適用原
    修正前刑法第11條前段規定，併此敘明。再被告行為後，刑
    法第38條有關沒收之規定，僅係文字之修正，即將原條文第
    2 項、第3 項「犯罪行為人」，修改為「犯人」，其餘則無
    變動，是依修正後之刑法第2 條第1 項前段之規定，依被告
    行為時之舊法即適用修正前之刑法第38條之規定，亦此敘明
    。
據上論斷，應依刑事訴訟法第273 條之1 第1 項、第284條之1、
第299 條第1 項前段，毒品危害防制條例第10條第1 項、第18條
第1 項前段，刑法第2 條第1 項前段、修正前刑法（下同）第11
條前段、第56條、第47條、第38條第1 項第2 款，判決如主文。
本案經檢察官甲○○到庭執行職務。
中    華    民    國    95    年    10    月    30    日
                  刑事第三庭    法  官  錢衍蓁
以上正本證明與原本無異。
如不服本判決，應於收受送達後10日內向本院提出上訴書狀。
中    華    民    國    95    年    10    月    30    日
                                書記官  周美
附錄本判決論罪之法條：
毒品危害防制條例第10條第1項
施用第一級毒品者，處六月以上五年以下有期徒刑。
毒品危害防制條例第10條第2項
施用第二級毒品者，處三年以下有期徒刑。


司法院資訊處製作；財團法人民間司法改革基金會備份。
